臺灣臺中地方法院刑事判決　　　　　　 96年度交易字第126號
公　訴　人　臺灣臺中地方法院檢察署檢察官
被　　　告　乙○○
上列被告因業務過失傷害案件，經檢察官提起公訴（96年度調偵
字第31號），本院合議庭裁定由受命法官獨任進行簡式審判程序
，判決如下：
    主    文
乙○○從事業務之人，因業務上之過失傷害人，處有期徒刑參月
，如易科罰金，以銀元佰元即新臺幣玖佰元折算壹日。
    犯罪事實
一、乙○○考領有適當之駕駛執照，並任職於瓦斯行，負責載送
    瓦斯，為從事駕駛業務之人。於民國95年3月19日18時16 分
    許，駕駛車牌號碼JQH-348號重型機車載瓦運斯，沿臺中縣
    霧峰鄉草湖橋往霧峰方向行駛，行經臺中縣霧峰鄉草湖橋西
    側近南端，欲超越同方向行駛在前由無駕照之甲○○所駕駛
    之車牌號碼MBL-878號重型機車時，理應注意汽車超車時，
    應待前車減速靠邊或以手勢、亮右方向燈表示允讓後，始得
    超越前車，且超越時，應顯示左方向燈並與前車左側保持半
    公尺以上之間隔超過，行至安全距離後，再顯示右方向燈駛
    入原行駛路線。而依當時情形，並無不能注意之情事，竟疏
    於注意及此，貿然自甲○○機車右側超車，且未保持安全間
    隔，於正超越甲○○機車而未達安全距離之際，又立即微向
    左偏欲駛入甲○○機車前方，致其所駕駛之機車左後載物框
    架與甲○○之機車右前側發生擦撞，致甲○○機車失控，人
    車倒地，甲○○因而受有臉部多處擦傷、淤血、上下唇腫脹
    、上顎兩側正中門牙及側門牙牙齒鬆動、下顎左側門牙鬆動
    等傷害後，於有偵查犯罪權限之人尚不知肇事者為何人時，
    即主動報警，並向路過之巡邏員警表明其為肇事人，自首而
    接受裁判。
二、案經甲○○訴由臺灣臺中地方法院檢察署檢察官偵查起訴。
    理    由
一、上開犯罪事實，業據被告乙○○於本院審理時坦承不諱，核
    與告訴人甲○○指訴之情節相符，並有告訴人提出之簡小洪
    診所診斷證明書、晟揚牙醫診所診斷證明書、警員製作之道
    路交通事故現場圖、道路交通事故調查報告表(一)、(二)、談話
    紀錄表各1份及現場照片14張附卷可稽。按汽車超車時，前
    行車減速靠邊或以手勢或亮右方向燈表示允讓後，後行車始
    得超越。超越時應顯示右方向燈並於前車左側保持半公尺以
    上之間隔超過，行致安全距離後，再顯示右方向燈駛入原行
    路線，道路交通安全規則第101條第5款定有明文。本件被告
    於超車時，逕貿然自告訴人甲○○右側超越，且未保持安全
    間隔，其駕駛行為顯有過失，且其過失與告訴人受傷之結果
    間有相當因果關係甚明。況本件經送請臺灣省臺中縣區車輛
    行車事故鑑定委員會鑑定結果，亦認依被告駕駛普通型機車
    自告訴人機車右側超車不當，為肇事原因，有該委員會95年
    6 月14日中縣鑑字第0955501903號函附之鑑定意見書1紙存
    卷可按。本件事證明確，被告犯行堪以認定。
二、至於告訴人主張本次車禍另造成伊受有兩側感音性聽力障礙
    ，及頸椎C2-C3、腰薦椎L5-S椎體壓迫及骨盆移位等傷害，
    固據提出澄清醫院診斷證明書、霧澄中醫診所診斷證明書為
    憑。惟經本院向上開兩家醫院函查結果，有關聽力受損部分
    ，與告訴人95年3月19日所受之車禍傷害關聯性不明，且無
    法判斷是否有關；另頸、腰、薦椎及骨盆關節受傷部分，經
    調閱告訴人X-RAY病歷，於95年3月19日之前就有異常腰椎弧
    太小、腰薦椎狹窄之情形，該部分之傷害亦無法確定為95年
    3月19日之車禍所造成，此分別有澄清綜合醫院中港分院96
    年3月29日澄高字第962234號函及霧澄中醫診所96年4月26日
    (誤載為95年)說明書各1份在卷可佐。則告訴人主張之上開
    傷害，自不得認定係本件被告過失行為所造成，併此敘明。
三、被告行為後，刑法施行法業已修正，增訂第1條之1規定：「
    中華民國九十四年一月七日刑法修正施行後，刑法分則編所
    定罰金之貨幣單位為新臺幣。九十四年一月七日刑法修正時
    ，刑法分則編未修正之條文定有罰金者，自九十四年一月七
    日刑法修正施行後，就其所定數額提高為三十倍。但七十二
    年六月二十六日至九十四年一月七日新增或修正之條文，就
    其所定數額提高為三倍」，是就現行刑法中，有關於罰金刑
    處罰之規定，即有比較新舊法之必要。本件被告所犯之業務
    過失傷害罪法定刑中設有罰金刑之規定，經比較增訂之刑法
    施行法第1條之1與被告行為時之罰金罰鍰提高標準條例第1
    條前段、現行法規所定貨幣單位折算新臺幣條例第2條結果
    ，二者規定適用之結果並無不同，此部分尚無新法或舊法較
    有利之問題。另被告行為後，刑法亦已修正施行，其中關於
    自首部分，修正前刑法第62條規定：「對於未發覺之罪自首
    而受裁判者，減輕其刑。但有特別規定者，依其規定」；修
    正後刑法第62條則規定：「對於未發覺之罪自首而受裁判者
    ，得減輕其刑。但有特別規定者，依其規定」。此項修正（
    從必減輕改為得減輕）影響行為人之刑罰法律效果，自屬法
    律有變更之情形，而有比較新舊法之必要。經比較新舊法之
    結果，以修正前刑法較為有利，依刑法第2條第1項前段規定
    ，自應適用被告行為時之法律，即修正前刑法規定論處。
四、核被告所為，係犯刑法第284條第2項前段之業務過失傷害罪
    。被告於車禍肇事後，於有偵查犯罪權限之人尚不知肇事者
    為何人時，即主動報案，並向線上巡邏之員警表明其為肇事
    人，並於其後本院審理中到庭接受裁判，被告對於未發覺之
    犯罪，主動向有偵查犯罪權限之人自首，進而接受裁判，合
    於自首之要件，應依修正前刑法第62條前段規定，減輕其刑
    。爰審酌被告於本件車禍之過失程度，告訴人所受身體傷害
    之情形，暨被告事後坦承犯行，態度尚屬良好，然因告訴人
    提起附帶民事訴訟請求被告賠償新臺幣（下同）3,422,067
    元，嗣於本院審理中仍堅持1,000,000元之賠償，與被告所
    陳明願賠償告訴人約300,000元之損害，二者金額差距過大
    而未能達成和解等一切情狀，量處如主文所示之刑。又被告
    犯罪時之刑法第41條第1項前段規定：「犯最重本刑為五年
    以下有期徒刑以下之刑之罪，而受六個月以下有期徒刑或拘
    役之宣告，因身體、教育、職業、家庭之關係或其他正當事
    由，執行顯有困難者，得以一元以上三元以下折算一日，易
    科罰金」。而被告行為時之易科罰金折算標準，修正前罰金
    罰鍰提高標準條例第2條（現已刪除）規定，就其原定數額
    提高為一百倍折算一日，則本件被告行為時之易科罰金折算
    標準，最高應以銀元三百元折算一日，經折算為新臺幣後，
    應以新臺幣九百元折算為一日。惟修正後刑法第41條第1項
    前段規定：「犯最重本刑為五年以下有期徒刑以下之刑之罪
    ，而受六個月以下有期徒刑或拘役之宣告者，得以新臺幣一
    千元、二千元或三千元折算一日，易科罰金」。比較修正前
    、後之易科罰金折算標準，以修正前之規定較有利於被告，
    則應依刑法第2條第1項前段規定，適用修正前刑法第41條第
    1項前段及原罰金罰鍰提高標準條例第2條之規定，諭知以銀
    元三百元即新臺幣九百元折算一日。
據上論斷，應依刑事訴訟法第273條之1第1項、第299條第1項前
段，刑法第2條第1項前段、第284條第2項前段，（修正前）刑法
第62條前段、（修正前）第41條第1項前段，罰金罰鍰提高標準
條例第1條前段、（修正前）第2條，現行法規所定貨幣單位折算
新臺幣條例第2條，判決如主文。
中　　華　　民　　國　　96　　年　　6 　　月　　14　　日
                  刑事第六庭    法  官  高英賓
上正本證明與原本無異。
如不服本判決，應於送達後十日內向本院提出上訴狀（須附繕
本），上訴於台灣高等法院台中分院。
                                書記官  黃士益
中　　華　　民　　國　　96　　年　　6 　　月　　14　　日
附錄論罪科刑法條
中華民國刑法第284條
因過失傷害人者，處 6 月以下有期徒刑、拘役或 5 百元以下罰
金，致重傷者，處1年以下有期徒刑、拘役或5百元以下罰金。
從事業務之人，因業務上之過失傷害人者，處 1 年以下有期徒刑
、拘役或1 千元以下罰金，致重傷者，處 3 年以下有期徒刑、
拘役或2千元以下罰金。
